【裁判字號】    94,易,2204
【裁判日期】    950928
【裁判案由】    竊盜
【裁判全文】
臺灣臺北地方法院刑事判決              94年度易字第2204號
公  訴  人  臺灣臺北地方法院檢察署檢察官
被      告  乙○○
                    （現另案羈押於臺灣臺中看守所）
選任辯護人  陳舜銘律師
被      告  戊○○
上列被告等因竊盜案件，經檢察官提起公訴（臺灣臺北地方法院
檢察署九十四年度偵字第一九○四四號），及移送併案審理（臺
灣基隆地方法院檢察署九十五年度偵字第九九○號），本院判決
如下：
    主      文
乙○○共同連續攜帶兇器竊盜，處有期徒刑拾月，扣案如附表所
示之物均沒收。
戊○○共同攜帶兇器竊盜，累犯，處有期徒刑捌月，扣案如附表
所示之物均沒收。
    事      實
一、乙○○與戊○○係朋友關係，戊○○前於民國八十六年間，
    分別因竊盜及強盜案件，經判處有期徒刑四月、五年二月，
    定應執行刑為有期徒刑五年四月，而於九十二年十一月二十
    二日縮刑期滿執行完畢（於本件構成累犯）。
  (一)乙○○基於意圖為自己不法所有之概括犯意，先於九十四年
    五月二十一日晚間至同年五月二十二日上午七時三十分許無
    人看管之時間內，攜帶足以剪斷成捆電線，於客觀上亦足以
    對於人之生命、身體造成危害而屬兇器之裁剪工具，前往基
    隆市七堵區七賢橋下基隆河河堤工程工地，爬上停放於該工
    地而屬甲○○所有之PC─200型挖土機，以上開工具剪斷全
    部成捆連接電線（粗者直徑約二公分，細者直徑約一公分）
    之方式，將挖土機上之電腦主機四台、儀表板二台拆卸竊取
    得手後，離去現場。嗣甲○○於同年五月二十二日上午七時
    三十分許前往工地後，發覺遭竊而報警處理，經警方鑑驗比
    對於挖土機駕駛座右側玻璃採集之指紋，察覺其中一枚指紋
    與乙○○左拇指指紋相符，始悉上情。
  (二)乙○○又承前同一竊盜之概括犯意，與戊○○共同基於意圖
    為自己不法所有之竊盜犯意聯絡，並謀議均分贓物利益，而
    於九十四年六月八日凌晨三時許，由乙○○駕駛其所有車牌
    號碼VK─2666號自用小客車搭載戊○○，並攜帶乙○○所有
    ，以金屬材質製成、長約十餘公分而具尖型前端或相當重量
    ，於客觀上足以對人之生命、身體有所危害而屬兇器之十字
    起子、活動鈑手、六角鈑手各一支，至臺北縣新店市○○○
    路之臺北縣側環河快速道路第四標工地，由乙○○下車以前
    揭工具拆卸竊取丙○○所有之KOMATSU牌挖土機上之電腦主
    機二台、儀表板三台，戊○○則於車上等候接應及把風，得
    手後二人於同日清晨約五時許逃離現場。嗣經警依工地附近
    監視器錄影畫面所攝得之車牌號碼，於九十四年六月十一日
    凌晨一時二十分許，循線在臺北縣新店市○○路一四五巷三
    號一樓乙○○住處查獲乙○○，並扣得其竊得之電腦主機二
    台、儀表板三台及前開犯案工具，進而依監視器畫面及乙○○之供述，於同日在臺北縣新店市○○路一之一號五樓戊○○住處將其查獲。
二、案經丙○○訴由臺北縣政府警察局新店分局報請臺灣臺北地
    方法院檢察署檢察官偵查起訴，及甲○○訴由基隆市警察局
    第三分局報請臺灣基隆地方法院檢察署檢察官移送併案審理
    。
    理      由
一、訊據被告乙○○矢口否認前揭犯罪事實(一)部分，辯稱：該案
    案發時伊受僱於日昌重機股份有限公司擔任修理挖土機之工
    作，且曾前往基隆工地幫人修理挖土機，可能因此留下指紋
    云云；另對於犯罪事實(二)部分，固坦承係攜帶十字起子、活
    動扳手、六角扳手等工具前往臺北縣新店市○○○路工地拆
    卸竊取挖土機電腦主機二台、儀表板三台等情，惟辯稱被告
    戊○○雖一同搭車前往，惟僅伊一人下手行竊，事先未告知
    戊○○，戊○○亦未參與犯行云云。另訊之被告戊○○固坦
    承曾與被告乙○○同車前往新店薏仁坑路工地，惟否認參與
    行竊，辯稱乙○○將車輛駛抵工地附近，二人下車小便後，
    伊即未看見乙○○，遂將車輛駛離現場前往安坑路網咖上網
    ，快天亮時乙○○始打電話叫伊開車過去，不知乙○○是去
    偷竊云云。
二、被告乙○○於基隆市七堵區七賢橋下基隆河河堤工程工地之
    竊盜犯行部分：
  (一)被告乙○○於九十四年五月二十一日晚間至同年五月二十二
    日上午七時三十分許無人看管之時間內，前往基隆市七堵區
    七賢橋下基隆河河堤工程工地，竊取甲○○所有PC─200型
    挖土機上之電腦主機四台、儀表板二台得手等竊盜事實，業
    據告訴人甲○○指訴綦詳（見臺灣基隆地方法院檢察署九十
    五年度偵字第九九○號卷第四至五頁），並有挖土機電腦主
    機及儀表板遭竊照片三張在卷可稽（見同卷第六頁）；而經
    警方在遭竊挖土機駕駛座右側玻璃採集指紋並送鑑驗比對結
    果，認除其中一枚與告訴人甲○○右中指指紋相符外，另一
    枚指紋則與被告乙○○之左拇指指紋相符，有內政部警政署
    刑事警察局九十四年六月七日刑紋字第○九四○○八四四○
    八號鑑驗書一紙在卷可稽（見同前偵卷第十一頁）。
  (二)被告乙○○對於指紋鑑驗結果雖不否認，惟辯稱其案發當時
    任職於五股之日昌重機股份有限公司，老闆為楊渝慶，伊負
    責修理挖土機，並曾去過基隆幫人搶修挖土機云云，而否認
    行竊；惟依證人即告訴人甲○○於本院證稱：我一共有三台
    挖土機同時發生電腦主機及儀表板失竊的情形，三台挖土機
    都是九十三年十二月間在三峽購買直接從日本進口之中古機
    器，在臺灣我是買來第一手使用，從買來到失竊之間，不曾
    將挖土機、電腦主機及儀表板送修，如果有材料損壞也都是
    自己處理，挖土機平日都是我自己及僱用的司機在使用，乙○○我不認識，他沒有幫我開過挖土機，我沒有聽過日昌重
    機股份有限公司，也沒有聽過楊渝慶這個名字，失竊後警察
    到場採集挖土機駕駛台座位附近的指紋，後來問我工地有無
    叫做乙○○的人，我說沒有，警察才告訴我他們有採集到乙○○的指紋等語（見本院卷第九五至九六頁），是以告訴人
    甲○○既未曾將挖土機送修，亦未交予被告乙○○使用，顯
    見被告乙○○自無因修理零件或其他操作使用情事而留存指
    紋於挖土機之可能，佐以被告乙○○嗣於九十四年六月間亦
    有竊取挖土機之電腦主機及儀表板犯行（詳後述），足認該
    枚於駕駛座右側玻璃上採得之被告乙○○指紋，應係行竊時
    所留下，其辯稱係因前往基隆修理挖土機始留下指紋云云，
    顯屬卸責之詞，不足採信。又此部分犯案工具雖未扣案，惟
    依告訴人甲○○證稱：本件挖土機係遭人以剪斷全部連接電
    線之方式偷走電腦主機及儀表板，該電線係由上百條細的電
    線合成一股，粗的一股電線直徑約二公分，細的直徑約一公
    分，每條電線都被斷的很齊，看起來像是用剪刀剪斷的等語
    （見本院卷第九六頁反面），顯見被告乙○○係攜帶足以剪
    斷成捆電線之利剪或其他不明銳利裁剪工具，用以剪斷挖土
    機與電腦主機、儀表板間連接之電線後，竊取該主機及儀表
    板；該等不明利剪工具既足以剪斷直徑達二公分之電線，其
    客觀上亦足以對於人之生命、身體造成危害，自屬兇器無訛
    。從而被告乙○○此部分攜帶兇器竊盜犯行，其事證明確，
    足堪認定。
三、被告乙○○、戊○○二人於臺北縣新店市○○○路臺北縣側
    環河快速道路第四標工地之竊盜犯行部分：
  (一)被告乙○○於九十四年六月八日凌晨三時許，駕駛其所有車
    牌號碼VK─2666號自用小客車，搭載被告戊○○前往臺北縣
    新店市○○○路之臺北縣側環河快速道路第四標工地，並使
    用乙○○所有之十字起子、活動鈑手、六角鈑手等工具，竊
    取丙○○所有挖土機上之電腦主機二台、儀表板三台得手，
    嗣為警查獲等情，除據告訴人丙○○於警詢時指訴綦詳外（
    見九十四年度偵字第一九○四四號卷第二二至二三頁），並
    有自被告乙○○位於臺北縣新店市○○路一四五巷三號住處
    查扣之十字起子、活動鈑手、六角鈑手等犯案工具，及告訴
    人丙○○出具之贓物認領保管單在卷可稽（見同卷第三七頁
    ）；而上開十字起子、六角扳手、活動扳手經本院當庭勘驗
    結果，均屬金屬材質，長各約十餘公分，十字起子與六角扳
    手均有尖型前端，活動扳手具有相當重量，有本院九十五年
    九月十五日審判筆錄在卷可按（見本院卷第一二九頁反面）
    ，該等工具既均為金屬材質，且或有尖端及一定重量，客觀
    上顯足以對於人之生命、身體造成危害，自屬兇器明確。又
    本件係員警於竊案發生後依失竊現場附近之監視器畫面，發
    現被告乙○○之車牌號碼VK─2666號自小客車於被害人財物
    遭竊之時間曾進出該工地，依車籍資料查獲被告乙○○後，
    再依乙○○之供述進而查獲被告戊○○等情，業據證人即承
    辦本案之臺北縣政府警察局新店分局雙城街派出所員警丁○○於本院證稱：「（問：本案查獲經過如何？）當時被害人
    報案表示怪手主機遭竊，我們調閱當天清晨之監視畫面發現
    有壹台車形跡可疑，因為該處為私人土地，且僅有停放怪手
    ，一般的車輛應該不會進入，那台車不但進入私人土地，而
    且在隔了一個多小時之後才離開該處，於是我們依車號查出
    車主為乙○○，而乙○○就住在我們的轄區，我們就到乙○○住家附近埋伏，等乙○○回家，結果乙○○在他住家附近
    門口修車，我們就上前詢問他，乙○○當場承認有竊取怪手
    電腦主機及儀表板，並帶我們到他的住處取出失竊的物品。
    可是我們在監視器上畫面看到車上有二個人，於是就詢問乙○○另一名共犯是誰，乙○○就供出住在錦秀路的戊○○，
    並且帶我們到戊○○的住處，我們就依法將戊○○逮捕，帶
    回派出所製作筆錄。」、「監視器的畫面只能照到那塊土地
    的出入口，拍不到停放怪手的地方，可是錄影畫面很清楚，
    所以我們可以看到車牌號碼，還有車上有二個人‧‧‧。」
    、「（問：這台車離開的時候，車上是否也是二個人？）是
    的，依監視器時間顯示他們二個人是在一個多小時之後才離
    開。」、「（問：在這一個小時期間，這台車有無離開過？
    ）沒有。」等語明確（見本院卷第一二七至一二八頁），核
    與被告乙○○於警詢時陳稱：九十四年六月八日凌晨三時至
    五時許我有到新店市○○○路工地竊取挖土機電腦二台、儀
    表板三台，當時是駕駛車號VK─2666號自小客車進入工地行
    竊，警方在新店市○○路逮捕之戊○○就是與我共同去竊取
    的人，當時是使用十字起子、活動扳手、六角扳手等工具，
    行竊金額要與戊○○一人一半平分等語相符（見同前偵卷第
    十四至十五頁），且經勘驗臺北縣政府警察局新店分局九十
    五年二月十日北縣警店刑字第○九五○○○二三一五號函所
    檢附之本案工地現場監視系統錄影光碟，九十四年六月八日
    凌晨三時十四分許，被告乙○○確駕駛前開自小客車搭載被
    告戊○○進入薏仁坑路，嗣於同清晨四時五十七分許始行駕
    車自柴埕路離去，有本院九十五年四月二十四日準備程序筆
    錄在卷可稽（見本院卷第五一至五二頁）。
  (二)被告戊○○雖否認犯行，辯稱當日抵達薏仁坑路下車小便後
    ，即不知乙○○去向，伊等候未果即先行駕車離去而未參與
    行竊；被告乙○○亦於本院審理時陳稱僅自己一人行竊，戊○○不知情云云。惟經本院就當日前往薏仁坑路工地之原因
    、經過等細節詢以被告二人，被告乙○○陳稱：當日我開車
    載戊○○從我安祥路住處出發，打算去吃宵夜，路上經過薏
    仁坑路工地，我就開車進去繞，戊○○都沒有說話，就讓我
    載進去，然後我將車停放在怪手附近幾十公尺的地方，下車
    後打開後行李箱將置有扣案工具之腰包拿出來，往怪手那裡
    走過去，叫戊○○先把車開走，後來我打電話給戊○○叫他
    把車子開回來，但沒有告知我人在那裡，後來我是在距離工
    地出入口五百公尺左右的路邊等他，而不是在工地出入口與
    他會合云云（見本院卷第一三○至一三一頁），被告戊○○
    則稱：當日乙○○駕車到我錦秀路住處載我，本來打算吃東
    西，結果車子開到工地那裡，我們在車上聊了一下天，就一
    起下車上廁所，等我回到車子，就沒有看到乙○○，然後我
    就自己一個人把車子開到安坑路那裡的網咖，一直到天快亮
    的時候，我接到乙○○打給我的電話，叫我把車開到原先下
    車的地方，結果我在那裡也沒有找到他人，但我現在已經不
    記得是在那裡找到乙○○，也沒有看到乙○○下車時有無攜
    帶東西云云（見本院卷第一三一頁）。核其二人關於：當日
    駕車出發之地點究係乙○○或戊○○之住處、抵達薏仁坑路
    工地後下車之原因，及乙○○是否自車後行李箱取出裝有犯
    案工具之腰包，暨二人嗣後會合之地點等情，所述均屬矛盾
    不同。況依被告戊○○所述，其與乙○○於當時既已認識一
    、二年，彼此均知悉對方之電話號碼，果被告乙○○下車後
    未歸，何不以行動電話聯繫確認乙○○所在位置，而竟將乙○○所有車輛逕行駛離現場，其行徑顯與一般常情不符。是
    被告乙○○於警詢時所為被告戊○○亦共同參與竊盜犯行之
    供述，非僅與證人丁○○所證相符，亦與監視器畫面所攝得
    被告二人進出該工地之時間吻合，因認被告乙○○於警詢時
    之陳述為可採。被告戊○○否認參與犯行；被告乙○○於本
    院審理時亦翻異前詞，配合被告戊○○否認犯罪之情而加以
    坦護，均難以採信，被告二人就上開竊盜犯行，自屬共同參
    與而為共同正犯無訛。本件事證明確，被告二人犯行堪以認
    定，應依法論科。
四、按九十四年二月二日修正公布之刑法，已於被告二人行為後
    之九十五年七月一日生效施行，關於刑法變更後之新舊法律
    適用問題，均應依修正後刑法第二條第一項：「行為後法律
    有變更者，適用行為時之法律。但行為後之法律有利於行為
    人者，適用最有利於行為人之法律」之規定，依「從舊從輕
    」之原則，以為決定；且比較時應就罪刑有關之共犯、未遂
    犯、想像競合犯、牽連犯、連續犯、結合犯，以及累犯加重
    、自首減輕暨其他法定加減原因（如身分加減）與加減例等
    一切情形，綜其全部罪刑之結果而為比較（最高法院九十五
    年五月二十三日九十五年度第八次刑庭會議決議參照）。爰
    先就本件新舊法比較結果論述如下：
  (一)修正前刑法第五十六條關於連續犯之規定，於修正後業已刪
    除，本件被告乙○○先後二次所犯加重竊盜之行為，於修正
    前應依連續犯之規定論以一罪，依新法則應予分論併罰，經
    比較新舊法結果，認適用新法對被告乙○○並無較為有利之
    情形。
  (二)關於共同正犯之規定，修正前刑法第二十八條係規定「二人
    以上共同實施犯罪之行為者，皆為正犯」，修正後之規定則
    為「二人以上共同實行犯罪之行為者，皆為正犯」，於本件
    事實，被告二人不論依新舊法均構成共同正犯，適用新法對
    被告並非較為有利。
  (三)關於累犯部分，修正前刑法第四十七條係規定「受有期徒刑
    之執行完畢，或受無期徒刑或有期徒刑一部之執行而赦免後
    ，五年以內再犯最有期徒刑以上之罪者，為累犯，加重本刑
    至二分之一」，修正後刑法第四十七條第一、二項之規定則
    為：「受徒刑之執行完畢，或一部之執行而赦免後，五年以
    內故意再犯有期徒刑以上之罪者，為累犯，加重本刑至二分
    之一」、「第九十八條第二項關於因強制工作而免其刑之執
    行者，於受強制工作處分之執行完畢或一部之執行而免除後
    ，五年以內故意再犯有期徒刑以上之罪者，以累犯論」。本
    件被告戊○○係故意再犯有期徒刑以上之罪，無論依新舊法
    均構成累犯，比較新舊法之結果，認適用新法對被告戊○○
    並非較為有利。
  (四)綜合以上新舊法全部比較結果，認適用修正後之前揭刑法規
    定，對被告並非較為有利，自應依刑法第二條第一項前段之
    規定，適用被告行為時即修正前之規定，以為論處。
五、核被告乙○○、戊○○所為，均係犯刑法第三百二十一條第
    一項第三款之攜帶兇器竊盜罪。被告乙○○與戊○○就前揭
    (一)之竊盜犯行，有犯意之聯絡及行為之分擔，皆為共同正犯
    。被告乙○○先後二次竊盜犯行，時間緊接，方法相同，觸
    犯構成要件相同之罪名，顯係基於概括犯意而為，應依修正
    前刑法第五十六條連續犯規定論以一罪，並依法加重其刑。
    臺灣基隆地方法院檢察署移送併案部分（該署九十五年度偵
    字第九九○號），與本件被告乙○○經起訴部分之竊盜犯行
    間，有修正前刑法連續犯之裁判上一罪關係，已如前述，依
    刑事訴訟法第二百六十七條規定，其起訴之效力自及於該移
    送併案部分，本院自得予以審理。查被告戊○○前於八十六
    年間，分別因竊盜及強盜案件，經判處有期徒刑四月、五年
    二月，定應執行刑為有期徒刑五年四月，而於九十二年十一
    月二十二日縮刑期滿執行完畢，有臺灣高等法院被告前案紀
    錄表在卷可稽，其受前開有期徒刑執行完畢後，五年以內再
    犯本件有期徒刑以上之罪，為累犯，應依修正前刑法第四十
    七條規定論以累犯，並依法加重其刑。爰審酌被告二人竊取
    他人財物，侵害他人法益、破壞社會秩序，及其犯罪之動機
    、目的、犯罪情節，被告乙○○僅坦承部分犯行，並為迴護
    被告戊○○之詞，被告戊○○否認犯行之犯後態度等一切情
    狀，分別量處如主文所示之刑。
六、按沒收為從刑，附隨於主刑，關於沒收之條文雖有所變更修
    正，惟仍應跟隨主刑而尚不得予以割裂適用，本件主刑部分
    既經比較後認應適用修正前之刑法規定，沒收部分之法條亦
    應一併隨之適用。扣案如附表所示之工具，係被告乙○○所
    有供其等前揭犯罪事實(二)犯罪時所用之物，業據被告乙○○
    供明在卷，爰依修正前刑法第三十八條第一項第二款規定宣
    告沒收；至於被告乙○○為前開犯罪事實(一)之竊盜行為時所
    使用之不明工具，因未扣案，且無證據證明現仍存在，故不
    宣告沒收，併此敘明。
據上論斷，應依刑事訴訟法第二百九十九條第一項前段，刑法第
二條第一項前段、第三百二十一條第一項第三款，修正前刑法第
二十八條、第五十六條、第四十七條、第三十八條第一項第二款
，判決如主文。
本案經檢察官林達到庭執行職務。
中    華    民    國    95    年    9     月    28    日
                  刑事第十一庭  審判長法  官  劉方慈
                                      法  官  鍾淑慧
                                      法  官  林庚棟
以上正本證明與原本無異。
如不服本判決應於送達後十日內向本院提出上訴狀。
                                      書記官  殷玉芬
中    華    民    國    95    年    10    月    2     日
附表：
┌──┬───────┬──┬─────────────────────┐
│編號│應沒收之物名稱│數量│    備                               註   │
├──┼───────┼──┼─────────────────────┤
│ (一) │十字起子      │壹支│為金屬材質，長約十餘公分，有尖型前端      │
├──┼───────┼──┼─────────────────────┤
│ (二) │六角扳手      │壹支│為金屬材質，長約十餘公分，有尖型前端      │
├──┼───────┼──┼─────────────────────┤
│ (三) │活動扳手      │壹支│為金屬材質，長約十餘公分，具有相當重量    │
└──┴───────┴──┴─────────────────────┘
附錄本案論罪科刑法條全文
中華民國刑法第三百二十一條：
犯竊盜罪而有左列情形之一者，處六月以上、五年以下有期徒刑
：
一、於夜間侵入住宅或有人居住之建築物、船艦或隱匿其內而犯
    之者。
二、毀越門扇、牆垣或其他安全設備而犯之者。
三、攜帶兇器而犯之者。
四、結夥三人以上而犯之者。
五、乘火災、水災或其他災害之際而犯之者。
六、在車站或埠頭而犯之者。
前項之未遂犯罰之。


司法院資訊處製作；財團法人民間司法改革基金會備份。
